【裁判字號】    97,台上,2784
【裁判日期】    970619
【裁判案由】    偽證等罪
【裁判全文】
最高法院刑事判決            九十七年度台上字第二七八四號
上  訴  人  丁 ○ ○
自訴代理人  蘇陳俊哲律師
被      告  甲 ○ ○
            乙 ○ ○
            丙 ○ ○
上列上訴人因自訴被告等偽證等罪案件，不服台灣高等法院台南
分院中華民國九十四年八月十一日第二審判決（九十四年度上訴
字第五三七號，自訴案號：台灣台南地方法院九十二年度自字第
二○五號），提起上訴，本院判決如下：
    主  文
原判決及第一審判決關於甲○○部分均撤銷。
甲○○部分自訴不受理。
其他上訴駁回。
    理  由
一被告甲○○部分：
按自訴案件被告死亡者，應諭知不受理之判決，刑事訴訟法第三
百四十三條準用第三百零三條第五款規定甚明。又被告在第二審
判決後合法上訴，於第三審法院繫屬中死亡者，依同法第三百九
十四條第一項但書、第三百九十三條第五款、第三百九十八條第
三款、第三百八十七條之規定，第三審之審判，亦有上開條款之
適用。本件上訴人丁○○自訴被告甲○○偽證等罪案件，經原審
維持第一審諭知被告搶奪及誣告部分均無罪，偽證部分不受理之
判決，駁回上訴人在第二審之上訴，上訴人不服原判決，於民國
九十四年八月二十六日提起第三審上訴，嗣後被告於九十四年十
一月三日死亡，有台南市中西區戶政事務所九十七年六月十一日
南市中西戶信字第○九七○○○二一三六號函附之戶籍謄本及本
院個人基本資料查詢結果各一份附卷可稽。揆之上開規定，自應
由本院將原判決及第一審判決關於甲○○部分撤銷，改判諭知自
訴不受理。
二被告乙○○、丙○○部分：
按刑事訴訟法第三百七十七條規定，上訴於第三審法院，非以判
決違背法令為理由，不得為之。是提起第三審上訴，應以原判決
違背法令為理由，係屬法定要件。如果上訴理由書狀並未依據卷
內訴訟資料，具體指摘原判決不適用何種法則或如何適用不當，
或所指摘原判決違法情事，顯與法律規定得為第三審上訴理由之
違法情形，不相適合時，均應認其上訴為違背法律上之程式，予
以駁回。本件依上訴人自訴狀及第一審訊問筆錄所載自訴意旨，
係自訴被告乙○○、丙○○於甲○○自訴其傷害案件中作偽證，
涉犯偽證罪嫌。惟按，不得提起自訴而提起者，應諭知不受理之
判決，刑事訴訟法第三百三十四條定有明文。而刑事訴訟法第三
百十九條第一項所定得提起自訴之人，係限於因犯罪而直接被害
之人，必其人之法益由於犯罪行為直接所加害，若須待乎他人之
另一行為而其人始受損害者，即非因犯罪直接所受之損害，不得
提起自訴。至個人與國家或社會，因犯罪而同時被害者，該被害
之個人，固亦得提起自訴，但所謂同時被害，自須個人之被害與
國家或社會之被害由於同一之犯罪行為所致，若犯罪行為雖足加
國家或社會以損害，而個人之受害與否，尚須視他人之行為而定
者，即不能謂係同時被害，仍難認其有提起自訴之權。於他人刑
事被告案內為證人之人，在審判或偵查時，依法具結而為虛偽陳
述，固足使採證錯誤，判斷失平，致司法喪失威信，然此虛偽陳
述，他人是否因此被害，尚繫於執行審判或偵查職務公務員採信
其陳述與否而定，非因偽證行為直接或同時受有損害，即與刑事
訴訟法所稱被害人不相當，無提起自訴之權。原判決因而維持第
一審諭知該部分自訴不受理之判決，駁回上訴人在第二審之上訴
，經核於法尚無違誤。上訴意旨，徒憑己見，稱甲○○為達誣告
之目的而教唆被告乙○○、丙○○偽證，其當然得提起自訴云云
。對於原判決維持第一審從程序上諭知自訴不受理之判決，究有
如何違背法令情形，並未依據卷內資料具體表明，顯與法定上訴
第三審之形式要件不符，其上訴違背法律上之程式，應予駁回。
據上論結，應依刑事訴訟法第三百九十五條前段、第三百九十七
條、第四百零一條、第三百九十八條第三款、第三百八十七條、
第三百四十三條、第三百零三條第五款，判決如主文。
中    華    民    國  九十七  年    六    月   十九   日
                      最高法院刑事第十二庭
                          審判長法官  石  木  欽
                                法官  陳  世  淙
                                法官  洪  佳  濱
                                法官  林  俊  益
                                法官  郭  毓  洲
      本件正本證明與原本無異
                                      書  記  官
中    華    民    國  九十七  年    六    月   三十   日
                                                    Ｒ


司法院資訊處製作；財團法人民間司法改革基金會備份。
